【裁判字號】    99,訴,282
【裁判日期】    991231
【裁判案由】    損害賠償
【裁判全文】
臺灣宜蘭地方法院民事判決               99年度訴字第282號
原      告  林朱秀英
訴訟代理人  邱欣慧
被      告  吳秋榮
            許傳勝
            林俊弘
            王志緯
上列當事人間損害賠償事件，原告提起附帶民事訴訟，經本院刑
事庭裁定移送前來，本院於民國99年12月10日言詞辯論終結，判
決如下：
    主      文
被告吳秋榮、許傳勝、王志緯應連帶給付原告新台幣壹佰柒拾伍
萬元，及其中被告吳秋榮、許傳勝部分自民國九十九年四月二十
九日起、被告王志緯部分自民國九十九年四月三十日起，均至清
償日止，按年息百分之五計算之利息。
原告其餘之訴駁回。
訴訟費用新台幣壹萬肆仟陸佰伍拾捌元，由被告吳秋榮負擔新台
幣壹萬貳仟捌佰零捌元，由被告許傳勝負擔新台幣壹仟捌佰伍拾
元。
本判決第一項於原告以新台幣伍拾捌萬肆仟元為被告吳秋榮、許
傳勝、王志緯供擔保後，得假執行。
原告其餘假執行之聲請駁回。
    事實及理由
壹、程序方面：
    本件被告王志緯，未於言詞辯論期日到場，核無民事訴訟法
    第386 條各款所列情形，爰依原告之聲請，由其一造辯論而
    為判決。
貳、實體方面：
一、原告主張：緣被告吳秋榮、許傳勝、林俊弘、王志緯及真實
    姓名年籍不詳、綽號「大陸總代理」、「臺灣總經理」之人
    共組詐騙集團，於98年12月間被告等人與「大陸總代理」、
    「臺灣總經理」等詐騙集團成員共同基於偽造、行使偽造公
    文書及特種文書、僭行公務員職權及詐欺取財之犯意聯絡，
    由被告王志緯擔任監督及聯絡「大陸總代理」、「臺灣總經
    理」之角色，並由前開綽號「大陸總代理」、「臺灣總經理
    」之人分別於98年12月17日、22日、24日打電話至伊住所，
    佯稱係警員、法官、檢察官等職稱身份，訛稱伊涉嫌與他人
    通謀設老鼠會，要來收押伊，並要伊將銀行存摺內之現金交
    出由假冒之檢察官郭銘禮監管，並偽造製作台北地檢署監管
    科收據交伊收執，以取信伊，致伊心生恐懼陷於錯誤，先後
    提領銀行定存新台幣（下同）150 萬元、郵局存款25萬元，
    交予被告詐騙集團成員假冒之法院人員，致生損害伊的財產
    權。又被告利用一般人對於法院法官、檢察官之信任，及對
    法院組織體系之不熟識弱點，竟以前開詐騙方式（即如附表
    編號1、2所示）詐欺伊，使伊陷於錯誤，情急之下，為維護
    自己財產，遂先後將多年積蓄合計175 萬元交付被告。故被
    告共同詐欺伊之不法行為，已嚴重侵害伊的財產權，依民法
    第185 條規定自應負共同侵權行為之損害賠償責任，乃屬當
    然。為此，爰依民法侵權行為之法律關係提起本訴，請求判
    令被告連帶賠付其上述財產損失等語。並聲明：(1)被告應連
    帶賠償原告 175萬元，及自刑事附帶民事起訴狀繕本送達被
    告翌日起至清償日止，按年息5 ％計算之利息；(2)願供擔保
    ，請准宣告假執行。
二、被告則以：
(一)被告吳秋榮部分：伊沒有參與原告所主張之共同詐欺行為事
    實。就系爭 175萬元，伊僅負責其中20萬元之把風行為，不
    知道最後款項被誰拿走，伊並沒有拿錢，雖然刑事案件判認
    伊為共犯，但也認定錢不是伊等拿去，其餘均引用伊在刑事
    案件所為陳述及相關證據等語，資為答辯。並聲明：原告之
    訴駁回。
(二)被告許傳勝部分：不同意原告請求，對於刑事判決認定之犯
    罪事實有意見，系爭 175萬元最後是誰拿走的，伊不知道，
    伊只負責取款，取款之後是交給被告吳秋榮。刑案案件雖然
    判認被告等人為共犯，但也認定錢不是伊等拿去，其餘均引
    用伊在刑事案件所為之陳述等語，資為答辯。並聲明：原告
    之訴駁回。
(三)被告林俊弘部分：關於原告被詐取系爭 175萬元的事情，伊
    並不知情，亦沒有參與，伊只有參與98年12月24日為警查獲
    那次，負責開車工作。刑事案件亦認定伊有參與該日之犯行
    ，其餘均引用刑事案件之陳述及證據資料等語，資為答辯。
    並聲明：原告之訴駁回。
(四)被告王志緯部分：未於言詞辯論期日到場，亦未提出準備書
    狀作何聲明或陳述。
三、兩造不爭執之事實：
(一)原告於98年12月24日15時30分許在宜蘭縣蘇澳鎮馬賽國小交
    付現金20萬元予假冒法院人員之被告許傳勝，後經埋伏之員
    警當場查獲被告許傳勝，以及在一旁把風之被告吳秋榮、林
    俊弘、王志緯等人（即如附表編號3 所示時、地及詐騙方式
    事實），並於被告王志緯所提供、被告林俊弘所駕駛之車牌
    號碼P7-5565號自用小客車上扣得如本院99年度訴字第133號
    刑事判決附表二所示之物。
(二)前開被告所涉刑事案件，案經宜蘭縣政府警察局蘇澳分局及
    法務部調查局宜蘭縣調查站報請臺灣宜蘭地方法院檢察署檢
    察官偵查起訴，並經本院於99年7月15日以99年度訴字第133
    號刑事判決判認被告吳秋榮、許傳勝、王志緯犯僭行公務員
    職責、詐欺取財既遂、詐欺取財未遂、偽造公文書、行使偽
    造公文書、行使特種文書等罪行，而判處被告吳秋榮、許傳
    勝各應執行有期徒刑6年，王志緯應執行有期徒刑5年；另被
    告林俊弘則僅參與98年12月24日該次僭行公務員職責、詐欺
    取財未遂、行使偽造公文書、行使特種文書之罪行，而判處
    有期徒刑1年2月之刑責。被告不服提起上訴，亦經臺灣高等
    法院於99年11月23日以99年度上訴字第2997號刑事判決駁回
    上訴在案。
四、得心證之理由：
    本件兩造爭執之處，乃在於：(一)被告等人有無如本院99年
    度訴字第133號刑事判決附表一編號3、4（即附表編號1、2
    ）所示詐欺原告，造成原告受有175萬元損失之侵權行為？
    (二)原告依侵權行為法律關係，請求被告連帶賠償175萬元
    及法定遲延利息，是否有據？茲審酌如下：
(一)被告等人有無如本院99年度訴字第133號刑事判決附表一編
    號 3、4（即附表編號1、2）所示詐欺原告，造成原告受有
    175萬元損失之侵權行為？
１、查原告主張被告吳秋榮、許傳勝、林俊弘、王志緯及真實姓
    名年籍不詳、綽號「大陸總代理」、「臺灣總經理」之人共
    組詐騙集團，於98年12月間，以如本院99年度訴字第133 號
    刑事判決附表一編號3、4（即附表編號1、2）所示詐騙方式
    詐欺原告，使原告陷於錯誤而先後2次共交付現金175萬元，
    而造成其受有前開數額之金錢損失，應負共同侵權行為之損
    害賠償責任等語。就此，被告王志緯對於原告主張之事實，
    已於相當時期受合法之通知，均未於言詞辯論期日不到場，
    亦未提出準備書狀爭執，依民事訴訟法第280條第3項準用同
    條第1 項之規定，應視同自認，則原告此部分之主張，自應
    信為真實。至被告吳秋榮、許傳勝、林志弘部分，則為否認
    之答辯，並分別以首揭情詞置辯，則原告自應就此有利於己
    之事實，依法先負舉證之責。
２、而查，被告吳秋榮與許傳勝、林俊宏、王志緯及真實姓名年
    籍不詳、綽號「大陸總代理」、「臺灣總經理」之人前共組
    詐欺集團，而由被告王志緯擔任監督及聯絡「大陸總代理」
    、「臺灣總經理」之角色，其中被告吳秋榮、許傳勝係於98
    年12月14日起加入前開「大陸總代理」、「臺灣總經理」所
    組之詐騙集團，擔任車手負責向被害人取款；另被告林俊弘
    則係於同年年12月22日以後加入前開「大陸總代理」、「臺
    灣總經理」所組之詐騙集團擔任司機。該集團之詐騙方式係
    先由上開綽號「大陸總代理」、「臺灣總經理」之人打電話
    至含原告在內之被害人等人住處，佯稱係警員、法官、檢察
    官等公務人員詐騙被害人，於取得被害人之信任後，該「大
    陸總代理」、「臺灣總經理」之詐騙集團成員，再指示被告
    吳秋榮、許傳勝、林俊弘、王志緯及其他姓名年籍不詳之詐
    騙集團成員，前往便利商店收取傳真，並等候通知前往取款
    。原告林朱秀英因該詐欺集團以上揭方式詐騙，而先後附表
    編號1、2所示之98年12月18日、同年12月22日分別交付現金
    150萬元、25萬元，合計175萬元之款項予該集團成員。嗣詐
    騙集團於同年12月24日再度致電欲詐騙原告，原告因沒有錢
    而向友人借款時始知受騙，原告乃與警方配合，於該日15時
    30分許在宜蘭縣蘇澳鎮馬賽國小交付現金20萬元予假冒法院
    人員之被告許傳勝，後經埋伏之員警當場查獲許傳勝、在一
    旁把風之被告吳秋榮、林俊弘、王志緯等人，並於被告王志
    緯所提供、被告林俊弘所駕駛之車牌號碼 P7-5565號自用小
    客車上扣得如刑事判決附表二所示之物。案經宜蘭縣政府警
    察局蘇澳分局及法務部調查局宜蘭縣調查站報告臺灣宜蘭地
    方法院檢察署檢察官偵查起訴，並經本院於99年7 月15日以
    99年度訴字第 133號刑事判決判認被告吳秋榮、許傳勝、王
    志緯犯僭行公務員職責、詐欺取財既遂、詐欺取財未遂、偽
    造公文書、行使偽造公文書、行使特種文書等罪行，而判處
    被告吳秋榮、許傳勝各應執行有期徒刑6年，王志緯應執行
    有期徒刑5年；另被告林俊弘則僅參與98年12月24 日該次僭
    行公務員職責、詐欺取財未遂、行使偽造公文書、行使特種
    文書之罪行，而判處有期徒刑1年2月之刑責。嗣被告等人不
    服提起上訴，亦經臺灣高等法院於99年11月23日以99年度上
    訴字第2997號刑事判決駁回渠等之上訴在案等事實，乃有前
    開刑事判決各乙件在卷可按（詳卷宗第4至13、84至104頁）
    。而被告等人所為前開詐欺取財既、未遂之事實，亦分別據
    訴外人即被害人陳月珠於該案偵查中結證屬實、訴外人即被
    害人顧乃平於警詢及偵查中證述屬實、被害人即原告林朱秀
    英於警詢、偵查中及本院刑事庭審理中證述屬實，並有該案
    扣案贓物可證，及行動電話通聯記錄、贓物認領保管單1 份
    與查獲照片18張附於前開刑事案件卷宗可稽（詳卷附該案刑
    事卷宗影本）。
３、又被告為前述詐騙集團所屬成員，並由被告王志緯擔任監督
    及聯絡「大陸總代理」、「臺灣總經理」之角色，被告吳秋
    榮、許傳勝則自98年12月14日起加入後擔任車手負責向被害
    人取款，被告林俊弘則自98年12月22日以後加入後擔任司機
    ，於98年12月24日以如刑事判決附表一編號6（即附表編號3
    ）所示時、地及詐騙方式詐欺原告之事實，業據被告許傳勝
    於法務部調查局調查站詢問時供稱：「伊等收款大約1 個禮
    拜左右，因為都沒有績效，所以上面就派『小隻』王志緯來
    監視伊等，看伊等究竟是怎樣上班的情況。王志緯上車之後
    ，吳秋榮仍在駕駛汽車，王志緯上車後坐在副駕駛座，伊與
    林俊弘坐在後座。王志緯就問吳秋榮說為何最近都沒有績效
    ，吳秋榮回答說沒辦法，因為去到現場之後，又接到上面電
    話說不用了，所以大家也沒有辦法。王志緯就說今天要來監
    視伊等工作的情形…。伊記得大約11點多時，吳秋榮接到電
    話指示要到宜蘭蘇澳收款，所以伊等就開車到蘇澳。約下午
    1 點半，找7-11超商，吳秋榮就下車去收傳真，收到傳真之
    後吳秋榮就上車，問王志緯說這1 件只有收款20萬元，到底
    要不要接；接下來王志緯就將吳秋榮放在馬賽國小附近的萊
    爾富超商負責把風，仍由林俊弘開車依王志緯的指示，載伊
    到蘇澳火車站，之後王志緯就交給伊1 個背包，內有事先準
    備好的收據、偽造的『陳志雄』檢察官識別證、 1,000元現
    金，告訴伊坐計程車到馬賽國小去找1 位帶孫子的女性，收
    款20萬元。當時吳秋榮回到車上，手上拿2張傳真，1張是『
    臺灣台北地方法院檢察署政務科偵查卷宗』，另外1 張傳真
    他就交給王志緯。吳秋榮當時表示20萬元太少，因為王志緯
    是上面派來監督伊等工作的人，所以要問王志緯的意見。吳
    秋榮在超商接到傳真之後，就在車上拿出1 本已經印好的空
    白『臺灣台北地方法院收據』，先由伊填入受害者『林朱秀
    英』後，因為伊識字不多，所以就交由吳秋榮填寫20萬元的
    金額及其他資料，寫好之後交給王志緯，王志緯放進背包內
    ；當車開到蘇澳火車站時，王志緯從背包裡拿出前述偽造之
    識別證並為伊配戴之後，將背包交給伊。王志緯要伊搭計程
    車前往馬賽國小前，去向被害人收款。」等語綦詳（詳卷附
    台灣宜蘭地方法院檢察署98年度偵字第5054號偵查卷宗卷(1)
    影本第179、180頁）。此項事實，核與被告吳秋榮、許傳勝
    、林俊弘、王志緯於刑事案件偵審中之歷次供稱所述情節大
    致相符。雖被告吳秋榮、許傳勝間就其於所屬詐騙集團中之
    分工情形略有所執，並否認有參與本院刑事判決附表一編號
    3、4（即附表編號1、2）所示詐欺原告行為，然均不否認有
    於前述附表一編號6（即附表編號3）所示之時、地以所列詐
    騙方式共同詐欺原告，並為警當場緝獲之事實，自堪信原告
    主張被告吳秋榮、許傳勝、林俊弘、王志緯及真實姓名年籍
    不詳、綽號「大陸總代理」、「臺灣總經理」之人共組詐騙
    集團，故渠等均為所屬該集團之成員乙節屬實。
４、而被告等人雖否認有參與前開附表一編號3、4（即附表編號
    1、2 ）所示詐欺原告，造成原告受有175萬元損失之侵權行
    為。然查，被告許傳勝於前述調查站詢問時同時供稱：「98
    年12月18日20時許，吳秋榮曾開車載伊與吳秋榮女友3 人到
    新莊市○○○路的賽鴿場，吳秋榮要伊在車上等，吳秋榮下
    車約2個小時，上車後看見吳秋榮拿3個紅包袋，紅包袋上有
    『小樹』、『小花』、『小草』等字樣，吳秋榮將『小樹』
    的紅包袋交給伊，內有 3,000元。伊私下問吳秋榮每次可以
    領多少錢，吳秋榮說每個禮拜可以領1 萬元，包含伊等這1
    組的吃飯、油錢等開銷。至於給錢的人，吳秋榮有說是『小
    隻』王志緯。吳秋榮跟伊說是去跟『小隻』王志緯拿錢。是
    後來伊送飲料及補充卡去，才知道該處就是茶行。之前都是
    吳秋榮去那裡找『小隻』王志緯，王志緯與吳秋榮都在茶行
    那裡停留聚會。該處伊總共去4 次，第1次是伊拿紅包，第2
    、3次是去拿『公機』的補充卡，第4次是伊去送飲料。伊由
    吳秋榮帶領，而吳秋榮是聽從『小隻』王志緯的指揮」等語
    綦詳（詳前述偵查卷宗卷(1)影本第180至181頁）。復於偵查
    中被告許傳勝再結證：「假證件是王志緯親手交給吳秋榮，
    吳秋榮叫伊放到包包內，王志緯有跟伊說不要弄丟了。」、
    「因為那1個星期伊等這1組都沒有收到錢，所以98年12月24
    日吳秋榮說上面派王志緯來看伊等收錢的情形。林俊弘只有
    24日那天有瞄過傳真、關防及識別證等物品。」等語明確（
    詳前述偵查卷宗卷(2)影本第 89、218頁）。參之被告林俊弘
    於警詢時供稱：「吳秋榮在車上有說要來收取詐騙金錢，所
    以大家都知道吳秋榮是現場指揮及聯絡，許傳勝假扮檢察官
    的角色收取被害人的錢，王志緯負責監看。」等語（詳卷附
    宜蘭縣警察局蘇澳分局偵查卷影本第14頁背面及第15頁），
    及於調查站詢問時供稱：「王志緯上車後就跟吳秋榮聊天，
    其中伊聽到吳秋榮向王志緯說最近都沒有什麼錢可以收。」
    等語（詳前述偵查卷(1)第 171頁），於偵查中被告林俊弘再
    結證稱：「伊與王志緯開車在附近繞，係要看有無警察，順
    便等吳秋榮。」等語（詳前述偵查卷(1)第17頁）。並參之卷
    附法務部調查局宜蘭縣調查站99年4月14日宜法字第0995500
    5470號函附通聯調閱分析結果報告，從扣案行動電話之通聯
    紀錄、使用狀況，可證「0000000000」、「0000000000」、
    「0000000000」號行動電話係詐騙集團分配與被告吳秋榮、
    許傳勝、林俊弘所使用之「公機」，核與被告吳秋榮、許傳
    勝所述相符。另從被告王志緯所使用之「0000000000」號行
    動電話、及另1支在王志緯車上查獲之無SIM卡行動電話之反
    查結果，該支無 SIM卡行動電話主要聯繫對象係「臺灣總經
    理」、「白董」等人，亦與被告吳秋榮所持用「0000000000
    」號「公機」有密集通聯，顯見被告王志緯並非單純提供車
    輛，而係基於向上與「臺灣總經理」聯繫、向下與被告吳秋
    榮聯繫之監督地位。此與被告許傳勝前揭證詞內容相符，足
    證被告許傳勝前開證詞應堪予採憑。則依上情觀之，被告吳
    秋榮、許傳勝雖均否認本院刑事判決附表一編號3、4（即附
    表編號1、2）所示之共同詐欺原告行為，惟被告吳秋榮、許
    傳勝均於刑事案件偵審中坦承係擔任前揭詐騙集團之車手，
    依指示負責向不特定之被害人取款，則渠等顯係基於機動之
    地位，隨時待命接受詐騙集團上手之指揮取款，渠等對該詐
    騙集團之詐騙行為顯然有共同之不法意思聯絡及行為分擔，
    應堪認定，縱該2 次實際取款時詐騙集團因故改由其他車手
    取款，亦難認其無共同犯罪之意思，是其2人辯稱該2次未參
    與云云，亦無足採。
５、再者，承前所述，本件被告許傳勝於前開刑案警詢時曾供稱
    ：「…之前有在台北以同樣模式詐騙1 個叫張小華的人，但
    是沒有成功。…吳秋榮之前是跟我講說1星期工作5天薪水為
    5,000 元，如有拿到錢就可多分一點錢。」（詳前述偵查卷
    第12頁），嗣於前述調查站詢問時更明確詳述分款情形：「
    98年12月18日20時許，吳秋榮曾開車載伊與吳秋榮女友3 人
    到新莊市○○○路的賽鴿場…，吳秋榮下車約2 個小時，上
    車後…吳秋榮將『小樹』的紅包袋交給伊，內有 3,000元。
    伊私下問吳秋榮每次可以領多少錢，吳秋榮說每個禮拜可以
    領1萬元，包含伊等這1組的吃飯、油錢等開銷。至於給錢的
    人，吳秋榮有說是『小隻』王志緯。…該處伊總共去4 次，
    第1 次是伊拿紅包，第2、3次是去拿『公機』的補充卡…。
    」；另被告林俊弘於警詢時供稱：「（問：吳秋榮叫你來開
    車代價為何？）每天 2,000元（亦即不管有無詐騙得手都有
     2,000元）。」等情（詳前述偵查卷(1)第17頁），其中被告
    許傳勝所稱之張小華即本院刑事判決附表一編號5 之被害人
    （詐欺未遂），而張小華受詐欺之時間係被告與所屬詐騙集
    團共同詐欺原告即附表編號2、3所示不法行為之間，足見被
    告與所屬詐騙集團顯係基於一概括之不法意思聯絡，意圖詐
    騙不特定之被害人財物，雖各成員間就全部不法行為之細節
    未必清楚，但分工明確，加以被告等人於刑事案件偵審時多
    次提及渠等均係依指示按前述分工責任及詐騙方式向被害人
    詐取財物之情。可見被告除有詐取到被害人金錢可按一定比
    例朋分外，依上開被告之供述顯然縱使未成功亦另有工作報
    酬，被告許傳勝亦證稱有自被告吳秋榮、王志緯處分得不法
    所得，僅此已足證被告與其所屬詐騙集團間確有分工向不特
    定被害人詐取財物，再分出一定比例予集團各成員，尚非各
    自分工按件計酬之事實，亦即各成員不必每件均參與即可分
    得犯罪所得，所差別者僅金錢多寡而已。因此，縱使原告林
    朱秀英就本院刑事判決附表一編號3、4（即附表編號1、2）
    部分，於偵、審中一再指認係被告吳秋榮於附表一編號3、4
    之時間前往向其收取款項，為被告吳秋榮、許傳勝堅詞否認
    有前往取款之事實，而依卷附被告吳秋榮所使用之00000000
    00行動電話，於本院刑事判決附表一編號3、4所示原告被詐
    騙之時間之通聯基地台位置觀之（詳98年度偵字第5045號偵
    查卷宗卷(2)第167至169頁及第175至176背面），被告吳秋榮
    辯稱當時並未在前揭收取詐騙款項之現場，故系爭2 次詐騙
    行為應非被告吳秋榮前往取款乙節應可認為真實。惟依前開
    說明及前開附表一編號3、4（即本件附表編號1、2）所述之
    詐騙手法及被告吳秋榮等4人復於附表一編號6（即本件附表
    編號3 ）之時間、地點，經詐騙集團成員指示前往向原告取
    款等情，顯見附表一編號3、4（即本件附表編號1、2）之犯
    行係被告吳秋榮等4人 所屬「大陸總代理」、「臺灣總經理
    」詐騙集團所為，僅詐騙集團指示其他車手集團前往取款而
    已。故被告吳秋榮、許傳勝既自98年12月14日起即加入前述
    詐騙集團而為成員之一，則渠等對於所屬詐騙集團於本院刑
    事判決附表一編號3、4（即附表編號1、2）所示詐欺原告並
    造成原告受有 175萬元損失之侵權行為，仍應負共同侵權行
    為人責任無訛，故被告吳秋榮、許傳勝此部分所為之抗辯，
    尚難執以之對抗原告。至被告林俊弘部分，雖有參與98年12
    月24日詐欺原告未遂之不法行為（即附表編號3 ，同刑事判
    決附表一編號6 ），然如前所述，被告林俊弘係於98年12月
    22日以後始加入前開「大陸總代理」、「臺灣總經理」所組
    之詐騙集團擔任司機，就在其加入之前，其餘被告與所屬詐
    騙集團於同年12月18日、同年12月22日已向原告所為之系爭
    2次詐欺取得175萬元之行為，並無犯意之聯絡及行為之分攤
    ，自難認其亦有參與之。故原告此部分主張，尚難認屬有據
    。
(二)原告依侵權行為法律關係，請求被告連帶賠償 175萬元及法
    定遲延利息，是否有據？
１、按因故意或過失不法侵害他人之權利者，負損害賠償責任。
    故意以背於善良風俗之方法，加損害於他人者亦同。數人共
    同不法侵害他人之權利者，連帶負損害賠償責任。不能知其
    中孰為加害人者，亦同。造意人及幫助人，視為共同行為人
    。民法第184條第1 項、第185條分別定有明文。又數人因共
    同過失不法侵害他人之權利者，依法應負連帶賠償責任，苟
    各行為人之過失均為其所生損害之共同原因，即所謂行為關
    連共同，亦足成立共同侵權行為。本件加害人某甲之過失責
    任，縱較加害人某乙為輕，然對於被害人之賠償，則應與某
    乙負連帶責任，原判決僅按10分之3 給付，尚有未合（最高
    法院66年台上字第2115號判例意旨參照）。次按，連帶債務
    之債權人，得對於債務人中之一人或數人或其全體，同時或
    先後請求全部或一部之給付。同法第273條第1項亦有明文。
    查本件被告吳秋榮、許傳勝、王志緯與若干真實姓名年籍不
    詳、綽號「大陸總代理」、「臺灣總經理」之人，於如附表
    編號1、2所示時、地有故意共同詐欺原告財物之侵權行為，
    並因此造成原告合計受有 175萬元之財產上損害之事實，業
    經本院審認如上。則被告吳秋榮、許傳勝及王志緯3 人既俱
    為前開詐欺行為之共同行為人之1 ，依法自應與其他共同侵
    權行為人，對於原告因上述共同詐欺行為所受財產損害，負
    連帶賠償責任，且依民法第273條第1項之規定，原告得對於
    被告即連帶債務人中之1 人，為全部給付之請求。是被告吳
    秋榮雖以伊負責把風，這 175萬元伊不知道誰拿走，伊並沒
    有拿錢，而且伊的把風只有涉及20萬元的部分；被告許傳勝
    則以 175萬元不是伊拿的，誰拿走伊不知道，伊負責取款，
    之後交給吳秋榮等詞為辯；渠等並共同辯稱：刑案有判被告
    等人是共犯，但也認定錢不是被告等人去拿的云云，以此否
    認應就原告主張之全部損害負連帶賠償責任，揆諸前開說明
    ，均難以之對抗原告，而無足採。另被告王志緯就原告主張
    依法應視同自認，已如前述。故原告據此主張依侵權行為之
    法律關係，請求上述被告3人應連帶賠償其175萬元及法定遲
    延利息之請求，自屬有據，應予准許。
２、至原告同時請求被告林俊弘應與其餘被告共同負連帶賠償責
    任部分，查被告林俊弘雖與上述被告同為詐欺集團所屬成員
    ，並於98年12月24日參與其中1次即如附表編號3所示共同詐
    欺原告之不法行為事實屬實，其涉及刑事案件部分並因此為
    本院刑事庭判處有期徒刑1年2個月。然如前所述，被告林俊
    弘係於98年12月22日以後加入該詐騙集團擔任司機，關於所
    參與之該次共同詐欺原告不法行為係詐欺未遂，原告於當時
    知悉受騙後，係為配合警方偵辦而參與，實則原告並無任何
    財產損害，自無請求被告林俊弘賠償其財產損害可言。而對
    於如前述附表編號1、2所示原告於98年12月18日及同年月22
    日被詐騙而實際受有合計 175萬元之財產損害事實，則係被
    告吳秋榮、許傳勝、王志緯及真實姓名年籍不詳、綽號「大
    陸總代理」、「臺灣總經理」之人所屬詐騙集團所為，依既
    有卷證及相關供述被告林俊弘並未參與該2 次詐欺行為。原
    告亦未具體舉證證明之，自難請求其應負共同侵權行為之連
    帶賠償責任，亦不因被告林俊弘其後加入該詐騙集團所屬成
    員為共同實施詐欺原告行為而有不同，亦即原告主張被告林
    俊弘應與其餘被告就如附表編號1、2所示2 次不法詐欺原告
    所受合計 175萬元財產損害，負共同侵權行為之損害賠償責
    任云云，尚屬無據。
(三)綜上所述，原告依侵權行為之法律關係，請求被告吳秋榮、
    許傳勝、王志緯應連帶給付其 175萬元，及自刑事附帶民事
    起訴狀繕本送達被告之翌日（即被告吳秋榮、許傳勝部分自
    99年4月29日、被告王志緯部分自99年4月30日）起至清償日
    止，按年息5 ％計算之利息，為有理由，應予准許。至原告
    對於被告林俊弘部分所為之請求，則屬無據，應予駁回。
五、假執行之宣告：
    原告陳明願供擔保聲請准宣告假行，就其勝訴部分，核無不
    合，爰酌定相當之擔保金額准許之；至原告敗訴部份，其假
    執行之聲請，則因訴之駁回而失所附麗，應併予駁回。
、訴訟費用負擔之依據：民事訴訟法第79條。
中    華    民    國    99    年    12    月    31    日
                  臺灣宜蘭地方法院民事庭
                      法  官  林翠華
正本係照原本作成。
如對本判決上訴，須於判決送達後20日內向本院提出上訴狀（須
附繕本）。
中    華    民    國    99    年    12    月    31    日
                      書記官  劉婉玉
裁判費計算書：
┌────────┬────────┬─────────┐
│   項      目   │金  額（新台幣）│  備          註  │
├────────┼────────┼─────────┤
│第 1 審 裁 判 費│         0元    │刑事附帶民事免徵  │
├────────┼────────┼─────────┤
│被告吳秋榮提解費│    12,808元    │99.10.01及99.12.10│
│用              │                │庭期，原告繳納分別│
│                │                │提解費5,200元、760│
│                │                │8 元，應由被告吳秋│
│                │                │榮負擔。          │
├────────┼────────┼─────────┤
│被告許傳勝提解費│     1,850元    │99.12.10庭期原告繳│
│用              │                │納提解費 1,850元，│
│                │                │應由被告許傳勝負擔│
│                │                │。                │
├────────┼────────┼─────────┤
│合            計│     14,658元   │                  │
└────────┴────────┴─────────┘
附表
┌──┬──┬───┬─────────────┬──────┬─────┐
│編號│時間│被害人│  詐    騙    方    式    │參 與 人 員 │備      註│
│    │    │      │                          │            │          │
├──┼──┼───┼─────────────┼──────┼─────┤
│1   │98年│林朱秀│「大陸總代理」、「臺灣總經│「大陸總代理│節錄自系爭│
│    │12月│英    │理」所屬詐騙集團成員於98年│」、「臺灣總│本院刑事判│
│    │18日│      │12月17日早上撥打電話予林朱│經理」、王志│決附表一編│
│    │    │      │秀英，假冒係警員及檢察官等│緯、吳秋榮、│號3 所列犯│
│    │    │      │公務人員向林朱秀英訛稱，因│許傳勝所屬之│罪事實    │
│    │    │      │林朱秀英涉嫌與他人通謀做老│詐騙集團    │          │
│    │    │      │鼠會，當日下午便要來收押林│            │          │
│    │    │      │朱秀英等語，後由另1 名假冒│            │          │
│    │    │      │「郭銘禮」檢察官之人向林朱│            │          │
│    │    │      │秀英稱須將銀行存摺內之現金│            │          │
│    │    │      │交出監管，待清查完畢後再返│            │          │
│    │    │      │還予林朱秀英等語，致使林朱│            │          │
│    │    │      │秀英因而陷於錯誤，於翌日即│            │          │
│    │    │      │98年12月18日早上，將定存解│            │          │
│    │    │      │約之現金150 萬元，在宜蘭縣│            │          │
│    │    │      │蘇澳鎮○○路7 號全家便利商│            │          │
│    │    │      │店前，交予假冒法院人員之詐│            │          │
│    │    │      │騙集團成員，該詐騙集團成員│            │          │
│    │    │      │復交付該詐欺集團於不詳時地│            │          │
│    │    │      │偽造之「臺北地檢署監管科收│            │          │
│    │    │      │據」交予林朱秀英。        │            │          │
├──┼──┼───┼─────────────┼──────┼─────┤
│2   │98年│林朱秀│前開詐欺集團成員復於98年12│同上        │節錄自系爭│
│    │12月│英    │月22日再度假冒「郭銘禮檢察│            │本院刑事判│
│    │22日│      │官」，致電予林朱秀英訛稱須│            │決附表一編│
│    │    │      │將郵局存款一併交付監管等語│            │號4 所列犯│
│    │    │      │，致使林朱秀英陷於錯誤於同│            │罪事實    │
│    │    │      │日至馬賽郵局提領現金25萬元│            │          │
│    │    │      │，並依詐欺集團成員指示在宜│            │          │
│    │    │      │蘭縣蘇澳鎮○○路12號蘇澳鎮│            │          │
│    │    │      │農會馬賽分局對面公車站牌，│            │          │
│    │    │      │將現金25萬元交由假冒法院人│            │          │
│    │    │      │員之詐騙集團成員，該詐騙集│            │          │
│    │    │      │團成員再度將該詐欺集團於不│            │          │
│    │    │      │詳時地偽造之「臺北地檢署監│            │          │
│    │    │      │管科收據」交予林朱秀英。  │            │          │
├──┼──┼───┼─────────────┼──────┼─────┤
│3   │98年│林朱秀│上開詐欺集團食髓知味，再於│「大陸總代理│節錄自系爭│
│    │12月│英    │98年12月23日假冒「郭銘禮檢│」、「臺灣總│本院刑事判│
│    │24日│      │察官」名義致電予林朱秀英，│經理」、吳秋│決附表一編│
│    │    │      │稱須再交出60萬元才能處理案│榮、許傳勝、│號6 所列犯│
│    │    │      │子等語，此外並指示吳秋榮等│王志緯、林俊│罪事實    │
│    │    │      │人前往取款，吳秋榮便邀集許│弘所屬詐騙集│          │
│    │    │      │傳勝、林俊弘等人，由王志緯│團          │          │
│    │    │      │提供車牌號碼P7-5565 號自用│            │          │
│    │    │      │小客車並在車上監督，林俊弘│            │          │
│    │    │      │擔任司機，載同吳秋榮、許傳│            │          │
│    │    │      │勝、王志緯等人來到宜蘭縣蘇│            │          │
│    │    │      │澳地區等候詐欺集團成員指示│            │          │
│    │    │      │，由吳秋榮在馬賽國小附近之│            │          │
│    │    │      │便利商店把風，林俊弘則駕駛│            │          │
│    │    │      │前開車輛載同王志緯、許傳勝│            │          │
│    │    │      │至蘇澳火車站，讓許傳勝先下│            │          │
│    │    │      │車，林俊弘則載同王志緯回到│            │          │
│    │    │      │馬賽國小附近閒晃把風，以避│            │          │
│    │    │      │免警方查緝，許傳勝則從蘇澳│            │          │
│    │    │      │火車站坐計程車前往馬賽小取│            │          │
│    │    │      │款。林朱秀英因沒有錢向友人│            │          │
│    │    │      │借款時始知受騙，林朱秀英與│            │          │
│    │    │      │警方配合，於98年12月24日15│            │          │
│    │    │      │時30分許在宜蘭縣蘇澳鎮馬賽│            │          │
│    │    │      │國小交付現金20萬元予假冒台│            │          │
│    │    │      │北地檢署陳志雄，並配帶偽造│            │          │
│    │    │      │識別證之許傳勝，許傳勝再將│            │          │
│    │    │      │偽造之「臺灣臺北地方法院收│            │          │
│    │    │      │據」交予林朱秀英。後經埋伏│            │          │
│    │    │      │之員警當場查獲許傳勝、在一│            │          │
│    │    │      │旁把風之吳秋榮、林俊弘、王│            │          │
│    │    │      │志緯等人。                │            │          │
└──┴──┴───┴─────────────┴──────┴─────┘

司法院資訊處製作；財團法人民間司法改革基金會備份。
